【裁判字號】    96,簡,625
【裁判日期】    970227
【裁判案由】    違反海關緝私條例
【裁判全文】
臺北高等行政法院判決
                                     96年度簡字第625號
原      告  甲○○○○
代  表  人  乙○○
被      告  財政部基隆關稅局
代  表  人  丘  欣（局長）
上列當事人間因違反海關緝私條例事件，原告不服財政部中華民
國96年6月7日台財訴字第09600212140號訴願決定，提起行政訴
訟。本院判決如下：
    主  文
原告之訴駁回。
訴訟費用由原告負擔。
    事  實
一、事實概要：原告受訴外人寶湖企業股份有限公司（以下簡稱
    寶湖企業公司）之委任，於95年4月4日向被告報運進口貨物
    MEN`S DUKE JACKET MATERIAL：SHELL：100% NYLON
    SUPPLEX STYLE NO.08732 COLOUR NO. & COLOUP NAME：088
    STONE等1批（報單號碼：第AW/95/1456/0047號），原申報
    單價條件、幣別為FOB AUD，完稅價格新台幣(下同)221,127
    元，嗣於95年10月4日具函主張因誤繕幣別云云，申請更正
    報單單價幣別為美金，經被告按更正後幣別單價重行核估完
    稅價格，向寶湖公司發單補徵進口稅費15,227元（含進口稅
    10,232元、推廣貿易服務費127元、營業稅4,868元）外，並
    認原告遞送報單，對於貨物之價格為不實記載，致影響稅捐
    15,227元徵收之違章成立，審酌原告係因錯誤所致，原依行
    為時海關緝私條例第41條第4項規定處以罰鍰6,000元，復因
    原告係於5年內犯同一規定之行為3次以上，應依同條例第45
    條規定加重罰鍰1倍，乃於96年1月9日以096年第00000000號
    處分書核處罰鍰計12,000元。原告不服，申經復查結果，未
    獲准變更，提起訴願，亦遭決定駁回，遂向本院提起行政訴
    訟。
二、兩造聲明：
  (一)原告聲明：
    1.訴願決定及原處分（復查決定）均撤銷。
    2.訴訟費用由被告負擔。
  (二)被告聲明：
    1.駁回原告之訴。
    2.訴訟費用由原告負擔。
三、兩造主張：
  (一)原告起訴意旨略謂：
    查原告受廠商委任，代理報運進口成衣，因報單幣別繕打錯
    誤，發現後立即主動申請更正，詎竟遭被告課處罰鍰，其理
    由略以原告雖係自動陳報，依財政部84年11月23日台財關第
    841728653號函釋（以下簡稱財政部84年11月23日函釋）意
    旨，仍不得免罰。然海關緝私條例已於96年3月21日公布修
    正第41條、第41條之1及第45條之1等規定，對於報關業者無
    心之過，應多予考量，足見政府了解從事報關業者基層心聲
    ，海關似應修正對確無與進口人勾結之報單，以寬宏氣度來
    思量，豈能仍依財政部84年11月23日函釋嚴辦？本件確為原
    告主動申請更正報單，原告並未與廠商勾結，根本扯不上漏
    稅誘因，況其所差進口稅額僅10,232元，原告因一時疏忽，
    遭被告課處重罰，實有違上開政府方針，難以令人甘服。綜
    上，訴願決定及原處分（復查決定）均有違誤，應予撤銷。
  (二)被告答辯意旨略謂：
    1.按「報關行向海關遞送報單，對於貨物之重量、價值、數
      量、品質或其他事項，為不實記載者，處以所漏或沖退稅
      額2倍至5倍之罰鍰，並得停止其營業1個月至6個月；其情
      節重大者，並撤銷其營業執照。」、「第一項之不實記載
      ，情節輕微，係因錯誤所致，而足以影響稅捐徵收者，處
      2千元以上1萬元以下罰鍰。．．．。」、「追徵或處罰之
      處分確定後，5年內再犯本條例同一規定之行為者，其罰
      鍰得加重二分之一；犯3次以上者，得加重1倍。」，分別
      為行為時海關緝私條例第41條第1項、第4項、第45條所明
      定。
    2.本件原告訴稱略謂報關業者向海關遞送報單記載不實，主
      動申請更正補稅而情節輕微者免罰，海關緝私條例已於96
      年3月21日公布修正第41條、第41條之1及第45條之1等規
      定；本件確為原告主動申請更正報單，且其所差進口稅額
      僅10,232元，原告因一時疏忽，遭被告課處重罰12,000元
      ，有違政府方針，亦難令人甘服等語。惟查：
      原告受寶湖企業公司之委任報關，卻因作業錯誤，將貨
        物價值之幣別USD誤繕為AUD，致影響稅捐15,227元之徵
        收，違章事證明確，亦為其所不爭執，雖原告自動申請
        更正，惟其乃報關業者，並非納稅義務人寶湖企業公司
        ，尚無主張關稅法第17條第6項規定之適用。再者，違
        反海關緝私條例第41條第4項規定之案件，業經財政部
        84年11月23日台財關第841728653號函釋示「．．．自
        動陳報免罰，係根據海關緝私條例第45條之1所為核釋
        ．．．僅限依海關緝私條例第36條第1項、第37條第1項
        、第4項之罰鍰案件，始有海關緝私條例第45條之1規定
        免予處罰之適用。至依該條例第41條第1項及第4項處罰
        者，不在上開列舉得予免罰範圍內，自不得比照適用。
        」，是以，原告遞送之報單記載不實縱屬自動陳報，亦
        不得免罰。
      按「行為後法律或自治條例有變更者，適用行政機關最
        初裁處時之法律或自治條例。」，為行政罰法第5條所
        明定。本件被告於96年1月9日即核發處分書於原告，縱
        海關緝私條例第41條、第41條之1及45條之1於96年3月
        21日經總統令公布修正，依上開法條規定，原告亦不得
        以之為免罰之依據，故被告依原告違章行為時及裁處時
        之法律作成處分，於法並無違誤。
      又「主旨：海關緝私條例第45條規定所稱『再犯本條例
        【同一規定之行為】，指再犯【同條項規定之行為】』
        。說明：．．．至於同條例第4章罰則中其他列有處罰
        規定之條文，因僅屬分項列明不同之違法行為態樣，或
        構成處罰要件，且無細分至『款』之情形，是以再犯『
        同條項』規定之行為者，即構成本條例第45條之再犯『
        同一規定』之行為。」，為財政部92年12月16日台財關
        字第0920550915號函所明釋。第以原告前案（處分書第
        00000000號，於92年1月2日處分確定；處分書第
        00000000號，於92年5月29日處分確定）不論係原告主
        動申報或由海關先行查覺，皆與本件犯同一條項規定之
        行為，依同條例第45條之規定，即構成加重處罰之要件
        ，原告所稱顯係誤解法令所致，委無足採。綜上所陳，
        原告之訴為無理由，應予駁回。
    理  由
一、按「報關行向海關遞送報單，對於貨物之重量、價值、數量
    、品質或其他事項，為不實記載者，處以所漏或沖退稅額2
    倍至5倍之罰鍰，並得停止其營業1個月至6個月；其情節重
    大者，並撤銷其營業執照。」、「第1項之不實記載，情節
    輕微，係因錯誤所致，而足以影響稅捐徵收者，處2千元以
    上1萬元以下罰鍰。．．．。」、「追徵或處罰之處分確定
    後，5年內再犯本條例同一規定之行為者，其罰鍰得加重二
    分之一；犯3次以上者，得加重1倍。」，分別為行為時海關
    緝私條例第41條第1項、第4項、第45條所明定。
二、原告受寶湖企業公司之委任，於95年4月4日向被告報運進口
    貨物MEN`S DUKE JACKET MATERIAL：SHELL：100% NYLON
    SUPPLEX STYLE NO.08732 COLOUR NO. & COLOUP NAME：088
    STONE等1批（報單號碼：第AW/95/1456/0047號），原申報
    單價條件、幣別為FOB AUD，完稅價格221,127元，嗣於95年
    10月4日以其誤繕幣別為由，申請更正報單單價幣別為美金
    ，經被告審核結果，發現原告原檢附之發票幣別為「USD」
    （美金），然報單幣別卻申報為「AUD」（澳幣），有進口
    報單等影本附於原處分卷可稽。茲原告主張報關業者向海關
    遞送報單記載不實，主動申請更正補稅而情節輕微者免罰，
    海關緝私條例已於96年3月21日公布修正第41條、第41條之1
    及第45條之1等規定，本件確為原告主動申請更正報單，且
    其所差進口稅額僅10,232元，原告因一時疏忽，遭被告課處
    重罰12,000元，有違政府方針，亦難令人甘服等語。經查進
    口貨物是否涉及匿報，係以原申報者與實際進口貨物現狀為
    認定憑據，且進口報單申報錯誤者，得依關稅法第17條第5
    項「第1項及第2項之報單，於貨物放行前，納稅義務人或貨
    物輸出人得向海關申請更正。其更正事項違反本法或海關緝
    私條例規定者，應於海關核定應審文件、應驗貨物、發現不
    符或接獲走私密報前為之。」規定，向原處分機關申請更正
    。原告雖主張本件係其主動申請更正報單云云，然查原告係
    於95年4月4日報關進口放行提領後之95年10月4日始申請更
    正系爭進口報單單價幣別，此觀海關電腦記錄進口通關狀態
    查詢一覽表及申請書等影本即明，復為原告所不爭執之事實
    ，是原告縱有更正本件來貨幣別之舉，亦與上開規定即應於
    海關核定應驗貨物前申請更正之意旨不符，遑論原告係報關
    業者，並非納稅義務人寶湖企業公司，本無關稅法第17條第
    6項規定適用之餘地，況違反海關緝私條例第41條第4項規定
    之案件，業經財政部84年11月23日台財關第841728653號函
    釋示不在得予免罰範圍之列，故原告縱自動陳報遞送之報單
    有記載不實之情形，仍不得主張免予處罰，原告所稱殊有誤
    解。則被告以原告有對進口貨物之價值為不實之記載，致寶
    湖企業公司系爭應繳納進口稅費（含進口稅、推廣貿易服務
    費、營業稅）之核定徵收有所違誤，致影響稅捐15,227元之
    徵收，而予以處罰原告，自非無憑。
三、第以進口貨物是否涉及低報價格，端以原申報者與實際進口
    貨物現狀為認定憑據。本件原告與進口人寶湖企業公司訂定
    委任契約，由原告代為辦理寶湖企業公司進口報單第AW/95/
    1456/0047號之報關手續，有個案委任書1份在卷為憑，經查
    寶湖企業公司進口系爭貨物原檢附之發票幣別為「USD」（
    美金），然原告並未據實申報，竟予以申報幣別為「AUD」
    （澳幣）等情，為原告所不否認，是原告受託報關卻未依進
    口人寶湖企業公司所提供之發票據實申報，其向海關遞送報
    單，對於貨物之價值有為不實記載之事實，堪以認定。又按
    海關緝私條例第41條第1項規定，報關業者向海關遞送報單
    ，對於貨物之重量、價值、數量、品質或其他事項，為不實
    記載之處罰，僅須行為人有因故意或過失而致申報不實之情
    事，即已該當該要件而應論處。經查本件原告為專業之報關
    業者，於報關文件內容之正確性應慎重處理，以盡其誠實申
    報之義務，被告以其未善盡注意義務正確申報來貨價值，縱
    非故意，徵之司法院大法官會議釋字第275號解釋意旨，亦
    難謂無過失，被告予以論處課罰，於法要無不合。從而被告
    以原告於5年內有違反海關緝私條例同一規定之行為達2次，
    而依行為時海關緝私條例第41條第4項及第45條規定予以加
    重處罰，所為處分，揆諸首揭法條規定，並無違誤，復查決
    定、訴願決定遞予維持，亦均無不合，原告徒執前詞，訴請
    撤銷，為無理由，應予駁回。再本件依卷內資料，事證已臻
    明確，爰不經言詞辯論為之；另兩造其餘之主張及陳述等，
    因與本件判決結果不生影響，故不予一一指駁論究，均附此
    敘明。
據上論結，本件原告之訴為無理由，依行政訴訟法第236條、第
195條第1項後段、第98條第1項前段，判決如主文。
中    華    民    國    97    年    2     月    27    日
                      臺北高等行政法院第七庭
                                      法  官  林  育  如
上為正本係照原本作成。
本件以訴訟事件所涉及之法律見解具有原則性者為限，始得於本
判決送達後20日內向本院提出上訴狀並表明上訴理由，如已於本
判決宣示後送達前提起上訴者，應於判決送達後20日內補具上訴
理由（均按他造人數附繕本），且經最高行政法院許可後方得上
訴。
中    華    民    國    97    年     2    月   27     日
                                      書記官  蘇  亞  珍


司法院資訊處製作；財團法人民間司法改革基金會備份。
